【裁判字號】    97,訴,506
【裁判日期】    970730
【裁判案由】    強盜等
【裁判全文】
臺灣臺中地方法院刑事判決               97年度訴字第506號
公  訴  人  臺灣臺中地方法院檢察署檢察官
被      告  乙○○
                      號
                    （現於臺灣臺中看守所羈押中）
指定辯護人  邱寶弘律師（經法律扶助基金會指派）
上列被告因強盜等案件，經檢察官提起公訴（96年度偵字第2951
9號），本院判決如下：
    主    文
乙○○犯攜帶兇器強盜罪，累犯，處有期徒刑柒年肆月；又犯攜
帶兇器強盜罪，累犯，處有期徒刑柒年肆月；又犯搶奪罪，累犯
，處有期徒刑拾壹月。應執行有期徒刑拾壹年。
    犯罪事實
一、乙○○前因竊盜案件，經本院判處有期徒刑1年，經上訴後
    ，因撤回上訴而確定，嗣經減刑為有期徒刑6月，甫於民國
    96年7月31日縮刑期滿執行完畢。猶不知悔改，竟基於意圖
    為自己不法所有之犯意，於(一)96年9月22日22時28分許，在
    臺中縣龍井鄉○○村○○路47巷底，騎乘車牌號碼不詳之機
    車，戴安全帽，身著黑色夾克，持可供兇器使用之尖刀指向
    甲○○○之左胸部位，至其不能抵抗，而強盜其所有之皮包
    1只〔內有新台幣（下同）3200元、甲○○○之國民身分證1
    張、健保卡1張、信用卡2張、金融卡1張、序號為000000000
    000000號之SONY ERICSSON手機1支、序號為00000000000000
    0號之ELIYA手機1支〕。(二)96年10月1日20時10分許，在臺中
    縣大雅鄉○○村○○路○段64巷46弄17號前，重施故技，以
    尖刀指向丙○○胸口及脖子，至其不能抵抗，而強盜其所有
    之皮包1只〔內有2萬元、珠寶乙批約值30萬元、丙○○之國
    民身分證1張、行照及駕照各1張、序號為0000000000000000
    0號之三星牌手機1支、序號不詳之MOTOROLA牌手機1支、面
    額各為3000元及2800元之支票各1張〕。(三)96年12月11日18
    時35分許，在臺中縣大雅鄉○○村○○路○段267巷34號前，
    利用丁○○打開機車置物箱而不及防備之際，徒手搶奪其所
    有放在置物箱之3000餘元、銀色口罩1只、治你痛藥錠1盒、
    丁○○之國民身分證1張、金融卡、序號000000000000000號
    KPT牌手機1支。嗣於96年12月11日21時15分許，在臺中縣潭
    子鄉○○路137號前，經警拘提及搜索而查獲，並扣得上述
    KPT牌手機1支、治你痛藥錠1盒、銀色口罩1只（以上業經發
    還被害人丁○○）等物。
二、案經臺中縣警察局烏日分局移送臺灣臺中地方法院檢察署檢
    察官偵查起訴。
    理    由
一、證據能力之說明﹕
    按現行刑事訴訟法為保障被告之反對詰問權，排除具有虛偽
    危險性之傳聞證據，以求實體真實之發見，於該法第159條
    第1項明定被告以外之人於審判外之言詞或書面陳述，除法
    律有規定者外，不得作為證據。又「被告以外之人於偵查中
    向檢察官所為之陳述，除顯有不可信之情況者外，得為證據
    」，刑事訴訟法第159條之1第2項定有明文。此乃立法者以
    刑事訴訟法規定檢察官代表國家偵查犯罪、實施公訴，依法
    有訊問被告、證人、鑑定人之權，且實務運作時，偵查中檢
    察官向被告以外之人所取得之陳述，原則上均能遵守法律規
    定，不致違法取供，其可信性極高，為兼顧理論與實務為由
    ，而對「被告以外之人於偵查中向檢察官所為之陳述」，例
    外設定其具備非顯不可信之要件時，得為證據。本件證人吳
    偉豪、丙○○於偵查中向檢察官所為之陳述，均經具結且查
    無顯不可信之情形存在，依上開刑事訴訟法第159條之1第2
    項規定，具證據能力。
二、認定犯罪事實所憑之證據及理由﹕
  (一)犯罪事實欄(一)部分﹕
    訊據被告乙○○固承認有將序號為000000000000000號之
    SONY ERICSSON手機1支、序號為000000000000000號之ELIYA
    手機1支（按即被害人甲○○○被強盜之2支手機）拿至摩西
    通訊精品行出賣，惟矢口否認有何強盜犯行，辯稱﹕上開兩
    支手機係其在96年10月1日早上在臺中縣大雅鄉○○○路之
    某條防火巷之某部機車之置物箱內竊得，再將該手機拿去變
    賣云云。辯護人則為被告辯稱﹕證人甲○○○於當庭指認被
    告時稱沒有辦法確認，且依證人所稱之歹徒持刀行搶之情形
    ，證人尚屬可以抗拒之狀況，故本件係可能犯恐嚇取財罪，
    而非強盜罪。惟查﹕
    １上開犯罪事實，業據證人甲○○○於97年7月1日在本院審
      理時證述屬實，關於被告是否確為強盜甲○○○之人乙節
      ，證人甲○○○當庭指認並證稱﹕被告之體型及眼睛部位
      像當天的歹徒（見本院卷第232頁正反面），其曾經在警
      局指認被告之照片，該照片是警卷第68頁之彩色照片，其
      係依據被告之眼睛部位來指認，由照片可以很確認照片上
      之人是當天行搶之歹徒（見本院卷第233頁）。雖證人甲○○○於97年7月1日在本院審理時亦稱「庭上被告有一點
      像，但我沒有辦法百分之百，可能要戴安全帽及穿外套」
      等語，然按一般人對於所經歷事物之記憶會隨時間之經過
      而逐漸淡忘，距離事發時點較近之時之記憶，會較距離事
      發時點較遠之時之記憶，更為清晰，此乃事理之常；而查
      證人甲○○○前曾於事發後約2個月即96年11月29日於警
      察局指認被告之刑事檔案照片，並稱「就是他沒有錯，當
      初我有看到他的臉，他沒有戴口罩，他的眼神很兇惡，所
      以今天我看到他的照片，我一眼就確定是他沒錯」（見警
      卷第14頁），此並經證人甲○○○於97年7月1日在本院審
      理時證述屬實（見本院卷第233頁），則證人甲○○○早
      已於事發後約2個月即已明確指認被告為強盜之人。而直
      至97年7月1日本院審理時，因距離案發時點已有7個月餘
      ，且審理之時被告之穿著與案發時歹徒之穿著亦不同，故
      證人於審理時表示無法百分之百確定，亦符常情；而在距
      離案發時點達7個月餘之本院審理之時，證人甲○○○當
      庭在經仔細回想之後，仍能肯定表示「被告眼睛部位像當
      天的歹徒」（見本院卷第232頁反面），按眼睛為靈魂之
      窗，眼神最難以偽裝，且被告自承其左眼是義眼，於約90
      年間即戴義眼（見本院卷第240頁），而自外觀觀察，被
      告之眼睛部位確具自己之特色，則證人之上開指認及證述
      ，自足憑信。又觀被告持用之0000000000號手機之通聯紀
      錄，於上開被害人遭強盜之時間，手機所在位置為臺中縣
      龍井鄉（見警卷第57頁），亦與本件被害人遭強盜之地點
      相合。
    ２再者，被害人甲○○○遭強盜之2支手機，其後經被告於
      96年10月1日晚間10時許拿至位於臺中縣豐原市之摩西通
      訊精品行變賣，有摩西通訊精品中古手機買賣切結書、內
      政部警政署刑事警察局鑑驗書、及證人即摩西通訊精品行
      店長吳偉豪於偵訊中之證詞附卷可稽，被告亦不否認其於
      96年10月1日當天有將上開2支手機連同序號為0000000000
      0000000號之三星牌手機1支（按該三星牌手機即犯罪事實
      (二)之被害人丙○○被強盜之手機），共3支手機拿至摩西
      通訊精品行變賣之，據此亦可佐證被告強盜被害人財物之
      事實。
    ３又據證人甲○○○於本院審理時證稱「（檢察官問﹕你抵
      抗多久？）十幾秒，歹徒有與我拉扯，一開始我沒有正面
      看歹徒，我是在發現包包被抓住，抬頭一看就發現刀子在
      我左胸前，我就放開，歹徒馬上跑了」（見本院卷第232
      頁），「（辯護人問﹕你與歹徒拉扯時間多久？為何會馬
      上把包包放開？）因為看到刀子，才會放開包包，刀子距
      離我左胸大約二十公分的距離，我看到刀子就馬上放手..
      .. 」（見本院卷第233頁反面），則被告持可供兇器使用
      之尖刀指向被害人甲○○○之左胸部位，至其不能抵抗，
      而強盜被害人財物之事實，亦堪認定。
    ４至被告辯稱其係於96年10月1日早上在臺中縣大雅鄉○○○路之某條防火巷之某部機車之置物箱內同時竊得上開2
      支手機及犯罪事實欄(二)所載之1支手機云云，惟查被告之
      所辯，與證人甲○○○所稱之其所有物係遭強盜之證述，
      已不相符；且被告所辯其同時竊得之另1支犯罪事實欄(二)
      所載之手機，其所稱竊得之時間點，該另1支犯罪事實欄
      (二)所載之手機猶尚未遭強盜（詳下述），是被告稱其同時
      竊得犯罪事實欄(一)(二)之共3支手機之辯詞，顯不可採。
  (二)犯罪事實欄(二)部分﹕
    訊據被告固承認有將序號為00000000000000000號之三星牌
    手機1支（按即被害人丙○○被強盜之手機）拿至摩西通訊
    精品行出賣，惟矢口否認有何強盜犯行，辯稱﹕該手機係其
    在96年10月1日早上在臺中縣大雅鄉○○○路之某條防火巷
    之某部機車之置物箱內竊得，再將該手機拿去變賣云云。辯
    護人則為被告辯稱﹕被害人丙○○於96年11月22日於警詢時
    供述其無法明確指認；且被害人僅追究搶奪罪而非強盜罪等
    語。惟查﹕
    １上開被害人丙○○於96年10月1日晚上8時許在臺中縣大雅
      鄉遭強盜財物之經過，業據被害人丙○○於97年4月16日
      在本院審理時證述屬實，雖被害人丙○○因案發當時沒有
      看見歹徒之容貌而無法明確指認被告，然而被害人遭強盜
      之序號為00000000000000000號之三星牌手機，於同日晚
      間10時許，經被告連同上述犯罪事實欄(一)所載之2支手機
      ，拿至位於臺中縣豐原市之摩西通訊精品行變賣，此有摩
      西通訊精品中古手機買賣切結書、內政部警政署刑事警察
      局鑑驗書、及證人吳偉豪於偵訊中之證詞附卷可稽，並為
      被告所不否認。另證人丙○○於96年12月26日於偵訊時證
      稱歹徒「後來是騎車往豐原方向逃逸」（見偵字卷第16頁
      ），而被害人丙○○遭強盜之時地係晚上8時許在臺中縣
      大雅鄉，此與被告將被害人丙○○之手機變賣之時地即晚
      上10時許在臺中縣豐原市，在時間及地點上均互相接連符
      合。又觀被告持用之0000000000號手機之通聯紀錄，於上
      開被害人遭強盜之時間，手機所在位置為臺中縣大雅鄉（
      見警卷第58頁），亦與本件被害人遭強盜之地點相合。按
      強盜者之犯罪目的無非係為取得財產上之利益，而手機具
      有相當之財產價值，如強盜取得手機，該為強盜之人並無
      將其以犯罪手段獲取之具財產價值之手機棄置不要之理；
      而本件被害人丙○○遭強盜之手機於案發後2個小時即由
      被告持之至中古手機行變賣，且該中古手機行之所在位置
      與被害人丙○○所證述歹徒之逃逸方向相符，則本件強盜
      之人自當為被告無疑。
    ２又證人丙○○於96年12月26日於偵訊時並證稱﹕「我到家
      門口有一條小巷子，被告是把機車停在兩台汽車中間，用
      跑的過來，被告跑出來時有拿一把刀子，被告正握一把刀
      子，刀子約有10、20公分長度，我當時側揹一個包包，被
      告從前面跑過來靠近我，拿著一把刀子指著我的胸口，刀
      尖離我約有10公分，刀子有移動指著我脖子，然後被告左
      手搶我包包，右手就拿著刀子，我當時被嚇到連救命都不
      敢喊... 」（見偵字卷第16頁），則被告以尖刀指向被害
      人丙○○胸口及脖子，至被害人不能抵抗而強盜其財物之
      事實，亦堪認定。
    ３再者，被害人丙○○證稱其遭強盜之時間為96年10月1日
      晚上8時許，且觀卷附之臺中縣警察局豐原分局大雅分駐
      所受理各類案件紀錄表之記載（見本院卷第111頁），被
      害人丙○○之報案時間為96年10月1日20時34分，案發時
      間為96年10月1日20時5分，則被害人丙○○所有之手機顯
      係於96年10月1日當天晚上遭強盜，然而被告卻辯稱其係
      於96年10月1日當天上午即在大雅鄉○○○路之某條防火
      巷之某部機車之置物箱內竊得被害人丙○○之手機云云，
      所辯顯與事實不符，而難採信。
  (三)犯罪事實欄(三)部分﹕
    訊據被告矢口否認有何搶奪犯行，辯稱其係在案發當天晚上
    在臺中縣大雅鄉○○路上之一超商外，見某公用電話上方擺
    放行動電話1支、頭痛藥1盒、口罩1個而取之云云。辯護人
    則為被告辯稱﹕被害人無法確定歹徒為被告等語。惟查﹕
    １上開被害人丁○○於96年12月11日晚上6時許遭搶奪之犯
      罪事實，業據證人丁○○於97年7月1日在本院審理時證述
      屬實。關於被告是否確係行搶歹徒乙節，證人丁○○證稱
      ﹕「（檢察官問﹕當天歹徒有跟庭上的任何人相似嗎？）
      我是從他的側面，眼睛、鼻子部位有像在庭被告」，「（
      辯護人問﹕你所指的側面為何？）我是看歹徒左半面，被
      告的左半邊眼睛到鼻子的部分有像在庭被告。... 」，「
      （辯護人問﹕（請被告站立背對證人，請證人指認）被告
      的背後身形與歹徒是否相同？）身高相符、肩膀與歹徒的
      肩膀同寬，體型無法判定，因為歹徒穿羽絨衣無法看出是
      胖或瘦」，「（審判長問﹕於警局有指認被告？）有的，
      我當時是指認被告本人，當時被告坐在警車內」（見本院
      卷第234頁反面至第235頁）。而被害人丁○○遭強盜之
      KPT牌手機1支、銀色口罩1只、治你痛藥錠1盒等物，於案
      發當天晚上9時許即在被告位於潭子鄉○○路之住處附近
      被查獲，有搜索扣押筆錄所附之扣押物品目錄表附卷可稽
      ，被告並自承其將上開物品棄置在附近草堆中（見本院卷
      第43頁），此益證上開物品確係被告搶奪而得。
    ２又被告雖辯稱上開物品係被告自某公用電話上方處取得云
      云，惟查手機具有相當之金錢價值，以犯罪手段獲取他人
      手機之犯罪者，其犯罪之目的無非係獲取財產上之利益，
      理應無將具有價值之犯罪所得之物任意棄置之可能，是被
      告之所辯，與常情相違，亦不足採。
  (四)綜上所述，本件事證明確，被告之犯行洵堪認定。另辯護人
    雖聲請調查被告所使用手機門號0000000000號於96年9月30
    日、10月1日、10月2日之通聯紀錄，及案外人余婉貞所使用
    手機於96年12月11日之通聯紀錄。惟查被告所使用手機門號
    0000000000號於96年10月1日、2日之通聯紀錄，已附於偵查
    卷內（見偵字卷第58、59頁）；而該門號於96年9月30日之
    通聯紀錄，及案外人余婉貞所使用手機於96年12月11日之通
    聯紀錄，均非本件案發時間之通聯紀錄，與本案無直接關聯
    ，而無調查之必要，併予敘明。
三、論罪科刑﹕
  (一)按刑法上之恐嚇取財罪，係以將來之惡害恫嚇被害人使其交
    付財物為要件，若當場施以強暴脅迫達於不能抗拒程度，即
    係強盜行為，不能論以恐嚇罪名（最高法院65年台上字第
    1212號判例意旨參照）。本件被告持可供兇器使用之尖刀指
    向被害人甲○○○之左胸部位，尖刀距被害人之左胸約二十
    公分之距離，則在此情況下，被害人顯已達於不能抗拒之程
    度，被告再進而強盜被害人之財物，是核被告就犯罪事實欄
    (一)部分所為，係犯強盜罪而有刑法第321條第1項第3款之情
    形，亦即係犯刑法第330條第1項之加重強盜罪。
  (二)次按搶奪與強盜雖同具不法得財之意思，然搶奪係乘人不備
    ，公然掠取他人之財物，如施用強暴脅迫，至使不能抗拒而
    取其財物或令其交付者，則為強盜罪（最高法院64年台上字
    第1165號判例意旨參照）。本件被告係以尖刀指向被害人丙○○胸口及脖子，至被害人不能抵抗而強盜其財物，是核被
    告就犯罪事實欄(二)部分所為，係犯強盜罪而有刑法第321條
    第1項第3款之情形，亦即係犯刑法第330條第1項之加重強盜
    罪。
  (三)另核被告就犯罪事實欄(三)部分所為，則係犯刑法第325條之
    搶奪罪。被告就上開所犯2次加重強盜罪及1次搶奪罪，犯
    意各別，行為互殊，受害之對象亦不同，應分論併罰。
  (四)被告有犯罪事實欄所載之犯罪前科，此有臺灣高等法院被告
    前案紀錄表在卷可按，其於徒刑之執行完畢後，5年以內故
    意再犯有期徒刑以上之本罪，為累犯，各罪均應依刑法第47
    條第1項規定加重其刑。
  (五)爰審酌被告以強暴之手段犯罪，所為不僅造成被害人之財產
    損失，更造成被害人內心之恐懼不安，嚴重危害社會治安，
    ，並審酌被告犯罪所得財物之數量及價值、及其犯罪後否認
    犯行之犯後態度等一切情狀，量處如主文所示之刑，並定其
    應執行刑。
據上論斷，應依刑事訴訟法第299條第1項前段，刑法第325條第1
項、第330條第1項、第47條第1項，第51條第5款，判決如主文。
本件經檢察官戊○○到庭執行職務。
中    華    民    國    97    年    7     月    30    日
                  刑事第八庭  審判長法  官  林慧英
                                    法  官  陳慧珊
                                    法  官  戴嘉慧
上正本證明與原本無異。
如不服本判決，應於收受送達後10日內向本院提出上訴書狀（應
敘述具體理由並附繕本）。
上訴書狀如未敘述理由，應於上訴期間屆滿後20日內補提理由書
於本院。
                                    書記官  何俞瑩
中    華    民    國    97    年    7     月    30    日
【附錄論罪科刑法條】
《刑法第325條（普通搶奪罪）》
意圖為自己或第三人不法之所有，而搶奪他人之動產者，處6月
以上5年以下有期徒刑。
因而致人於死者，處無期徒刑或7年以上有期徒刑，致重傷者，
處3年以上10年以下有期徒刑。
第1項之未遂犯罰之。
《刑法第330條（加重強盜罪）》
犯強盜罪而有第321條第1項各款情形之一者，處7年以上有期徒
刑。
前項之未遂犯罰之。
《刑法第321條（加重竊盜罪）》
犯竊盜罪而有左列情形之一者，處六月以上、五年以下有期徒刑
：
一、於夜間侵入住宅或有人居住之建築物、船艦或隱匿其內而犯
    之者。
二、毀越門扇、牆垣或其他安全設備而犯之者。
三、攜帶兇器而犯之者。
四、結夥三人以上而犯之者。
五、乘火災、水災或其他災害之際而犯之者。
六、在車站或埠頭而犯之者。
前項之未遂犯罰之。


司法院資訊處製作；財團法人民間司法改革基金會備份。
